臺灣高等法院刑事判決
110年度交上易字第21號
上  訴  人  
即  被  告  黃培倫



選任辯護人  林萱旻律師
            初泓陞律師
上列上訴人即被告因過失傷害案件，不服臺灣新北地方法院109
年度交易字第179號，中華民國109年11月27日第一審判決（起訴
案號：臺灣新北地方檢察署109年度偵字第8443號），提起上訴
，本院判決如下：
    主  文
上訴駁回。
    事實及理由
一、本案經本院審理結果，認原審以上訴人即被告(下稱被告)犯
    過失傷害罪，判處被告拘役50日，如易科罰金，以新臺幣10
    00元折算1日等節，經核其認事用法、量刑及沒收均無不當
    ，應予維持，並引用原審判決書記載之事實、證據及理由（
    如附件）。
二、被告上訴意旨略以：
　㈠被告就告訴人林俊宏所受傷勢應負過失責任之前提，應以被
    告就其所駕駛車輛與機車騎士林俊宏發生碰撞發生時，是否
    違反與告訴人車輛保持安全距離之注意義務、被告就告訴人
    受傷結果之發生是否得以預見、被告是否可避免發生告訴人
    發生受傷結果為要件，然原審並未就上開要件詳予論述，顯
    有認事用法之違誤。
　㈡道路交通安全規則規定與鈞院判決意旨，汽車駕駛人行車間
    之注意義務，應以車輛前方與兩側之可目視範圍為限，而不
    及於車輛後方，至於駕駛人與後車間之安全距離，則應由後
    車駕駛人依同法所課予之車前狀況注意義務予以維持。今告
    訴人因騎乘普通重型機車緊貼被告車輛右後方，顯未遵循道
    路交通安全規則第94條第3項之注意義務並保持安全距離，
    且觀告訴人車輛車頭部分嚴重破裂毀損、被告車輛右後方保
    險桿多處受損並脫落、告訴人車輛撞擊被告車輛後反彈碰撞
    路邊停放車輛等情，可知事故發生時告訴人駕駛時速明顯過
    快，復被告本無注意後方來車車距之義務，難認被告就本件
    行車事故有任何過失可言。原審判決就道路交通安全規則第
    94條第3項注意義務有所誤認，進而認定被告成立過失傷害
    ，其認事用法顯有違誤云云。
三、經查：
  ㈠被告於警詢時及原審審理時自承：我發現前車在我左前方欲
    到對面去，我想說往右偏一點，但從照後鏡發現後面有來車
    ，趕快踩煞車，但煞車不急撞到前車，後車因為我擦撞到前
    車也煞車不及撞上來，我從照後鏡看到的車是告訴人的車等
    語（見偵字卷第39頁、原審交易卷第60頁），被告於本院審
    理時亦自承：伊當時開車時打開擴音與客戶講電話，一邊開
    車一邊與客戶談論事情，應該會影響其注意力等語(見本院
    卷第171至172頁)，足證被告對上開事實之發生有應注意、
    能注意而不注意之情事，已足認其有預見可能性而未盡其能
    力防止事故之發生，再參以本件肇事地點道路僅有單一車道
    而未繪設快慢車道分隔線乙節，有前開道路交通事故調查報
    告表㈠、現場及車損照片各1份附卷可佐(見偵字卷第35、55
    至78頁)，此種因前車未注意車前狀況致急煞造成後車追撞
    前車之情形，於車多擁擠之市區道路，客觀上並非難以想見
    ，是被告因同時開車而與客戶談論事情，致未注意車前狀況
    而有過失責任等節，確為本件事故發生之原因。至告訴人雖
    同有未注意車前狀況之過失，亦不能解免被告之過失責任，
    此觀諸本案經本院送新北市車輛行車事故鑑定覆議會鑑定後
    ，其鑑定結果略以：「黃培倫駕駛自用小客車、林俊宏駕駛
    普通重型機車，均未注意車前狀況，雙方同為肇事因素。廖
    素麗駕駛普通重型機車，無肇事因素。黃采蓁駕駛自用小客
    車，無肇事因素」等節，有新北市車輛行車事故鑑定覆議會
    鑑定覆議意見書在卷可稽(見本院卷第135至136頁)，亦同本
    院前開認定，即被告並未注意車前狀況致生本案車禍之原因
    (告訴人林俊宏同為肇事因素)，是被告辯稱其僅須對前車負
    責，而無注意後方來車云云，似誤解其於本案同為肇生車禍
    事故發生之原因，應就其未注意車前狀況等節負過失責任，
    是其所辯經核與本案上揭事證不符，自難認為有據。
  ㈡至告訴人於車禍當天就診，經診斷受有右側手部挫傷、右側
    踝部挫傷等傷害，有衛生福利部臺北醫院民國108年10月8日
    診斷證明書1份附卷可稽(見偵字卷第21頁)，並有衛生福利
    部臺北醫院110年4月7日北醫歷字第1100003132號函附之病
    歷資料在卷可稽(見本院卷第91至96頁)，已足證告訴人上開
    傷害確為被告之過失行為所致。又後車當時係碰撞被告所駕
    車輛右後方，且後車除左側車損外，另有右照後鏡斷裂毀損
    等節，有前開現場及車損照片1份在卷可參(見偵字卷第55至
    78頁)，足見告訴人所受上開傷害及車損狀況，與碰撞後向
    右倒地之情形相符，是被告之過失行為與告訴人之傷害結果
    間，自具有相當因果關係，被告上訴意旨否認告訴人受有上
    開傷害並主張並非其所造成云云，亦與前揭事證未符，所辯
    並無足採。
　㈢末查，被告於本院審理時，再請求函詢國立陽明交通大學管
    理學院運輸研究中心調查被告與告訴人間之車禍有無過失責
    任云云。然查，本案業經新北市車輛行車事故鑑定會鑑定後
    ，再送新北市車輛行車事故鑑定覆議會覆審鑑定結果，均與
    事實相符，並有上開證據足以佐證，本院認上開事實已臻明
    瞭，無再行重覆調查之必要，附此敘明。　
四、從而，被告以前事由指摘原判決違誤等節，經核並無可採，
    其上訴為無理由，應予駁回。 
據上論斷，應依刑事訴訟法第368條、第373條，判決如主文。
本案經檢察官林黛利到庭執行職務。
中　　華　　民　　國　　110 　年　　8 　　月　　25　　日
                  刑事第二十五庭審判長法　官  邱滋杉
                                      法　官  文家倩
                                      法　官  黃翰義
以上正本證明與原本無異。
不得上訴。
                                      書記官  邱鈺婷
中　　華　　民　　國　　110 　年　　8 　　月　　30　　日
附件
臺灣新北地方法院刑事判決
                                    109年度交易字第179號
公　訴　人　臺灣新北地方檢察署檢察官
被　　　告　黃培倫　男　（民國00年0月00日生）
                    身分證統一編號：Z000000000號
                    住○○市○○區○○○路0號3樓之1
                    居新北市○○區○○路0段00號13樓
上列被告因過失傷害案件，經檢察官提起公訴（109 年度偵字第
8443號），本院判決如下：
    主  文
黃培倫犯過失傷害罪，處拘役伍拾日，如易科罰金，以新臺幣壹
仟元折算壹日。
    事  實
一、黃培倫於民國108 年10月8 日13時46分許，駕駛車牌號碼00
    0-0000號自用小客車，沿新北市新莊區幸福路往中平路方向
    行駛，行經同市區○○路000 號對面路段時，本應注意汽車行
    駛時，駕駛人應注意車前狀況，並隨時採取必要之安全措施
    ，且當時並無不能注意之情事，竟疏未注意，適其同向左前
    方有廖素麗騎乘車牌號碼000-000 號普通重型機車（下稱前
    車）正停等待左轉，右後方則緊跟林俊宏騎乘之車牌號碼00
    0-0000號普通重型機車（下稱後車），而當時道路狹小僅單
    一車道未繪設快慢車道分隔線，黃培倫無從靠右閃避前車僅
    能緊急煞車，惟仍碰撞前車，並導致同有未注意車前狀況之
    後車追撞，林俊宏因而受有右側手部挫傷、右側踝部挫傷等
    傷害。嗣黃培倫於肇事後，在有偵查犯罪權限之機關及公務
    員發覺其犯罪前，向到場處理之員警承認其為肇事人而自首
    ，並接受裁判。
二、案經林俊宏訴由新北市政府警察局新莊分局報告臺灣新北地
    方檢察署檢察官偵查起訴。
    理  由
一、訊據被告黃培倫矢口否認有何過失傷害之犯行，辯稱：我未
    注意車前狀況，僅對前車負責，告訴人林俊宏是後車，我不
    用對他負責，且他撞我右後方，應該左側受傷云云。經查：
  ㈠被告於上開時間、地點，因未注意車前狀況，而與前車、後
    車發生上開車禍事故，並留於現場自首等節，業據其供承不
    諱，核與證人即告訴人於偵查中證述相符，並有新北市政府
    警察局新莊分局道路交通事故現場圖、道路交通事故調查報
    告表㈠㈡、道路交通事故肇事人自首情形記錄表、現場及車損
    照片、新北市政府車輛行車事故鑑定會鑑定意見書各1 份附
    卷可稽，此部分事實，首堪認定。
  ㈡被告於警詢時及本院審理時自承：我發現前車在我左前方欲
    到對面去，我想說往右偏一點，但從照後鏡發現後面有來車
    ，趕快踩煞車，但煞車不及撞到前車，後車因為我擦撞到前
    車也煞車不及撞上來，我從照後鏡看到的車是告訴人的車等
    語（見偵字卷第39頁、本院交易卷第60頁），參以本件肇事
    地點道路狹小，僅單一車道未繪設快慢車道分隔線乙節，有
    前開道路交通事故調查報告表㈠、現場及車損照片各1 份附
    卷可佐，此種急煞造成後車追撞之情形，於車多擁擠之市區
    狹小道路，並非難以想見，是被告未注意車前狀況，確為本
    件「3 車事故」之原因，至告訴人雖同有未注意車前狀況之
    過失，亦不能解免被告之過失責任。被告試圖將上開時間緊
    密發生之「3 車事故」，獨立切割為「前車與被告所駕車輛
    」、「被告所駕車輛與後車」，並以前後車相對位置辯稱其
    僅須對前車負責，而無須對後車負責，難謂有據。
  ㈢告訴人於車禍當天就診，經診斷受有右側手部挫傷、右側踝
    部挫傷等傷害，有衛生福利部臺北醫院108 年10月8 日診斷
    證明書1 份附卷可稽，又後車當時係碰撞被告所駕車輛右後
    方，且後車除左側車損外，另有右照後鏡斷裂毀損等節，有
    前開現場及車損照片1 份在卷可參，足見告訴人所受上開傷
    害及車損狀況，與碰撞後向右倒地之情形相符，是被告之過
    失行為與告訴人之傷害結果間，自具有相當因果關係，被告
    辯稱告訴人受傷位置應在左側云云，並無足採。
  ㈣綜上所述，本案事證已臻明確，被告犯行堪以認定，應依法
    論科。
二、核被告所為，係犯刑法第284 條前段之過失傷害罪。被告於
    肇事後，留在現場等候警員到場處理，並於有偵查犯罪權限
    之機關及公務員發覺其犯罪前，向到場處理之員警承認其為
    肇事人而自首，此有道路交通事故肇事人自首情形記錄表1
    份在卷可證，嗣被告亦未逃避接受裁判，合於自首之要件，
    爰依刑法第62條前段規定減輕其刑。爰以被告之責任為基礎
    ，並審酌其駕駛上開車輛肇事之犯罪手段，其已婚育有3 名
    子女、目前從事資訊業，擔任負責人等生活狀況，其前無任
    何犯罪科刑紀錄，可見品行尚可，其於本院審理時自稱高職
    畢業之智識程度，其本件與告訴人同有過失，其對告訴人造
    成之傷害，暨其未能坦承犯行，及未與告訴人達成和解或賠
    償其損害之犯後態度等一切情狀，量處如主文所示之刑，並
    諭知易科罰金之折算標準，以示懲儆。
據上論斷，應依刑事訴訟法第299 條第1 項前段，判決如主文。
本案經檢察官黃彥琿提起公訴，檢察官陳儀芳到庭執行職務。
中　　華　　民　　國　 109　　年　　11　　月　　27　　日
                  刑事第十三庭  法  官  陳志峯
以上正本證明與原本無異。
如不服本判決應於收受判決後20日內向本院提出上訴書狀，並應
敘述具體理由。其未敘述上訴理由者，應於上訴期間屆滿後20日
內向本院補提理由書（均須按他造當事人之人數附繕本）「切勿
逕送上級法院」。
                                書記官  李振臺
中　　華　　民　　國　 109　　年　　11　　月　　27　　日
附錄本案論罪科刑法條全文：
刑法第284條
因過失傷害人者，處一年以下有期徒刑、拘役或十萬元以下罰金
；致重傷者，處三年以下有期徒刑、拘役或三十萬元以下罰金。